最高法院刑事判決　　　　　　　　　　　　　　　　九十一年度台上字第一○七號
　　上　訴　人　甲○○
右上訴人因偽造文書案件，不服台灣高等法院台南分院中華民國八十八年九月二十二
日第二審判決（八十八年度上訴字第一一六三號，起訴案號：台灣台南地方法院檢察
署八十七年度偵字第九一一四號），提起上訴，本院判決如左：
    主  文
上訴駁回。
    理  由
按刑事訴訟法第三百七十七條規定：上訴於第三審法院，非以判決違背法令為理由，
不得為之。是提起第三審上訴，應以原判決違背法令為理由，係屬法定要件；且必須
依據卷內資料為具體之指摘，並足據以辨認原判決已具備違背法令之形式，始屬相當
。惟如所指摘事項純屬對事實審法院已經調查說明之事項或採證認事職權之適法行使
，重為事實上之爭辯或任意指摘，尚不能認為已具備違背法令之形式，自應認其上訴
為違背法律上之程式，從程序上予以駁回。本件上訴人甲○○就原判決關於偽造文書
部分上訴意旨略稱：(一)車號ＳＥ｜六八七三號自小客車確係由王明俊向上訴人買受後
，直接交楊瑞鋒改裝，與上訴人無關，否則上訴人焉有不直接改裝後再高價出售予王
明俊之理﹖(二)大誠汽車修護廠係上訴人與楊瑞鋒合租，分別各自經營鈑金及引擎修護
，原審未予詳查，遽認係兩人合夥經營，亦嫌速斷。(三)原審未依上訴人之聲請為測謊
之鑑定，亦未說明不採之理由，判決理由不備。(四)王明俊已於事後陳明係楊瑞鋒要求
其向警方偽稱係交由林天償修車云云，乃原判決竟捨棄不採，自有違誤。(五)王明俊將
車交楊瑞鋒後，即由楊瑞鋒遷往他處改裝，原判決認係在大誠汽車修護廠改裝亦有未
合等語。惟查原判決係依憑上訴人及共犯楊瑞鋒之供述、證人王明俊、張志明、王春
蘭之證述、卷附車輛竊資料個別查詢報表、引擎號碼拓磨對照表、裕隆汽車公司車
輛歷史資料單筆維護表、照片等證據，認定上訴人確有原判決事實欄所記載之偽造文
書犯行。並詳認定本件自小客車係在上訴人與楊瑞鋒共同租賃經營之大誠汽車修護
廠修理時，以借屍還魂之方式改裝，所憑證據及得心證之理由，且就上訴人所辯上開
車輛係由楊瑞鋒單獨在新場地修理改裝，其不知情云云，認係卸責之詞，不足採信。
另說明王明俊事後改稱僅係楊瑞鋒要求其向警方供稱車輛係交由林天賞修理及僅交楊
瑞鋒一人修理云云，因與常情有悖，認係事後迴護之詞。而證人陳萬全之供述亦不足
為上訴人有利之證明，俱詳予指駁說明（見原判決理由二｜四）。因而撤銷第一審諭
知上訴人無罪之不當判決，依牽連犯之規定改判論處上訴人行使偽造私文書，足以生
損害於他人罪刑（累犯），因已詳細說明其取捨證據及得心證之理由，從形式上觀察
，原判決並無違背法令情形存在，上訴意旨(一)(四)(五)純係就原判決已調查說明之事項任
意指摘，重為事實之爭辯，自不足據以辨認原判決已具備違背法令之形式。又上訴意
旨(二)(三)並未具體指明上開大誠汽車修護廠縱非上訴人與楊瑞鋒合夥開設及對上訴人、
楊瑞鋒為測謊鑑定，究竟與上訴人上開偽造文書犯行之待證事實具有如何之重要關係
而確有調查之必要，且足以推翻原判決之結果，僅泛言原審未為上開調查即屬違法云
云，難認係適法之第三審上訴理由。自應認此部分上訴為違背法律上之程式。至於原
判決認定上訴人犯刑法第三百二十條第一項之竊罪部分，核屬刑事訴訟法第三百七
十六條第二款所列不得上訴第三審之案件，原判決認定此部分與前開偽造私文書之重
罪而得上訴第三審部分有牽連犯關係，但如前所述，重罪部分之上訴既不合法，此輕
罪部分自無從依審判不可分原則併為實體上之審判。從而應將本件上訴，從程序上予
以駁回。
據上論結，應依刑事訴訟法第三百九十五條前段，判決如主文。
中      華      民      國    九十一    年      一      月      十      日
                              最高法院刑事第五庭
                                  審判長法官  紀  俊  乾
                                        法官  黃  正  興
                                        法官  劉  介  民
                                        法官  陳  東  誥
                                        法官  張  春  福
      右正本證明與原本無異
                                              書  記  官
中      華      民      國    九十一    年      一      月     十四     日
